【裁判字號】    98,交聲,130
【裁判日期】    980430
【裁判案由】    聲明異議
【裁判全文】
臺灣嘉義地方法院刑事裁定             98年度交聲字第130號
原處分機關  交通部公路總局嘉義區監理所嘉義市監理站
異  議  人  甲○○
上列異議人即受處分人因違反道路交通管理處罰條例案件，對於
交通部公路總局嘉義區監理所嘉義市監理站於民國98年3月13日
所為之處分（原處分案號：嘉監義裁字第裁76—L00000000號）
，聲明異議，本院裁定如下：
    主  文
原處分撤銷。
甲○○駕車行經有燈光號誌管制之交叉路口闖紅燈，處罰鍰新臺
幣貳仟柒佰元，並記違規點數點。
    理  由
一、原處分機關裁決意旨略以：異議人即受處分人甲○○（下稱
    異議人），於民國98年1月19日晚間9時45分許，駕駛車牌號
    碼1069-JC號自用小客車，於嘉義市○○路與幼獅路口處，
    經嘉義市政府警察局第二分局長竹派出所（下稱舉發機關）
    員警以嘉市警交字第L00000000號舉發違反道路交通管理事
    件通知單（下稱舉發通知單），舉發異議人「闖紅燈」之交
    通違規事實，異議人於舉發通知單所載應到案日期前提出陳
    述，經舉發機關查復違規屬實，原處分機關遂於98年3月13
    日作成嘉監義裁字第裁76—L00000000號裁決書（下稱原處
    分書），以異議人有「駕車行經有燈光號誌管制之交岔路口
    闖紅燈」之違規事實，而依道路交通管理處罰條例第53條第
    1項之規定，裁處異議人新臺幣（下同）2,700元之罰鍰等語
    。
二、異議人則以：伊於98年1月19日晚間9時45分駕車行經嘉義市
    ○○路與幼獅路口處，當時是綠燈變黃燈尚未紅燈，故伊並
    未闖紅燈，且值勤員警亦未提出積極性證據證明其闖紅燈，
    應撤銷原處分等語聲明異議。
三、按汽車駕駛人，行經有燈光號誌管制之交岔路口闖紅燈者，
    處新臺幣1,800元以上5,400元以下罰鍰，道路交通管理處罰
    條例第53條第1項定有明文，且應依同條例第63條第1項第3
    款記違規點數3點。次按執行交通勤務警員舉發違反道路交
    通管理處罰條例所列之違規事實，本質上為行政處分，係公
    務員基於職務上之權力，依法就特定之具體事件所為之具有
    公法上效果之單方面行政行為，基於公務員為公法上行為具
    有公信力之原則，該行政處分行為當可被推定為真正，此乃
    行政法上之基本原理原則，並本於此公信原則，使執行員警
    得當機處分，以達其維護交通秩序、安全之行政目的。
四、查異議人於98年1月19日晚間9時45分許，駕駛車牌號碼1069
    -JC號自用小客車，於嘉義市○○路與幼獅路口處時，經嘉
    義市政府警察局第二分局長竹派出所員警以駕車行經有燈光
    號誌管制之交岔路口時闖越紅燈為由舉發，原處分機關以相
    同事實及理由，依道路交通管理處罰條例第53條第1項規定
    ，裁處異議人罰鍰2,700元等情，為異議人於異議狀陳明在
    卷，並有舉發違反道路交通管理事件通知單、裁決書在卷可
    佐，自堪認定。異議人雖以前詞置辯，惟查：
(一)證人蔡育輝即當日舉發員警於本院證稱：案發當天是我與另
    一位員警陳東昆共同值勤，當時我們值勤位置在大雅路與幼
    獅路口如附圖及照片所示位置，距離紅綠燈約為81公尺。當
    天天氣晴朗，視線良好，無障礙物，我們站的位置可以很看
    到是否有人闖紅燈。當日我與陳東昆都有見到異議人闖紅燈
    ，由我攔停我們怕引起糾紛，所以在亮紅燈後經過2至3秒，
    確認異議人確實闖紅燈，才攔停取締。我們確認異議人經過
    時確實已是紅燈狀態。我是在異議人距我們幾公尺前用閃光
    指揮棒及吹哨攔停，異議人沒在我們攔查處停止，我再連續
    吹哨之下，她才在我後方10公尺處停下。異議人行進方向是
    大雅路由南往北走。我們攔下異議人後，讓異議人簽收罰單
    ，她說沒闖紅燈，拒絕簽收。異議人前方有1輛機車，是在
    閃黃燈時通過，依我們剛說之值勤要點，所以沒有攔下該機
    車騎士等語綦詳（見本院卷第12、13頁）。查證人蔡育輝與
    異議人並不相識，亦無嫌怨，衡情應不致在到庭具結擔保其
    證言可信度之情況下，仍甘冒偽證罪責，任意誣指異議人闖
    紅燈；且證人蔡育輝就當日執勤位置、異議人之行車方向、
    攔查所見過程等節，均能清楚描述，而無瑕疵可指，益徵其
    所言並非虛，應屬可採。
(二)又就證人蔡育輝當庭所提出之現場照片4張、及現場位置圖1
    紙等觀之，證人蔡育輝值勤所站立之位置確可清楚看見該紅
    綠燈號誌及異議人車輛行進情況，並無視線遮蔽情形，參以
    證人蔡育輝明確證稱除親見異議人闖紅燈外，且當時異議人
    前方有1輛機車是閃黃燈時過的，伊值勤為避免糾紛，所以
    未予攔停，於該機車通過後亮紅燈經過2至3秒，異議人駕駛
    前揭車輛闖越紅燈，才用閃光指揮棒及吹哨攔停取締等語，
    及異議人亦陳稱：當時路很直、路燈有亮，伊可以很清楚看
    到值勤員警等語（見本院卷第12頁），足認證人蔡育輝舉發
    異議人闖紅燈，當不致於有誤判之情形。
(三)又本件員警於攔查時雖無以拍照或攝影之科學方式作為證據
    保存，然員警係於上揭時地當場攔檢，而非嗣後逕行舉發之
    情形，本即無須以科學儀器資料證明異議人有闖越紅燈之行
    為。況闖紅燈交通違規情形係發生一瞬之間，若非以監視錄
    影方式取證，依其本質無從立即拍照存證，又縱設有監視器
    ，亦存有攝影範圍角度、畫質解析度等不確定之條件，亦有
    使闖紅燈情形無明確證明之可能，而舉發闖紅燈之交通違規
    ，亦係因駕駛人往往為逞一時之快，在急速闖紅燈通過之際
    ，使信賴號誌之另向車輛或用路人不及預期防免，交通意外
    事故於焉發生，是舉發闖紅燈違規之用意即在於使駕駛人遵
    守號誌，避免意外發生，基於對公眾道路安全及人民生命保
    障之行政目的，若要求執勤警員就闖紅燈交通違規事實，均
    附明確清晰可示之照片始得舉發，無異苛求，亦有礙於前揭
    行政目的之達成，換言之，不能因警方未提出監視錄影或照
    片為佐，遽推斷異議人未有闖紅燈違規事實甚明。異議人執
    此抗辯，自無理由。
五、末按交通法庭認為聲明異議有理由或聲明異議雖無理由而原
    處分不當或違法者，應以裁定將原處分經聲明異議部分撤銷
    ，並自為裁定，道路交通案件處理辦法第20條前段定有明文
    。查本件原處分機關以受處分人確有上開違規事實為由，依
    道路交通管理處罰條例第53條第1項、道路交通管理事件統
    一裁罰基準表等規定，裁處異議人罰鍰2,700元，雖非無見
    ，惟依同條例第63條第1項第3款規定，行為人有違反第53條
    第1項之規定者，除依原條款處罰鍰外，並予記違規點數3點
    ，而本件依卷附原處分機關裁決書，原處分機關漏未於裁決
    書之處罰主文欄內記載並予記異議人違規點數3點，自難認
    為允當，從而，本件異議人之異議雖無理由，惟原處分機關
    就上開裁決書之處分既有前述漏未記點之違誤，自應由本院
    將原處分撤銷，另諭知如主文第二項所示之裁罰。
六、據上論斷，依道路交通案件處理辦法第20條前段，裁定如主
    文。
中    華    民    國    98    年    4     月    30    日
                  交通法庭法  官  啟夫
上列正本證明與原本無異。
如不服本裁定，應於裁定送達後5日內向本院提出抗告狀（應附
繕本）。
中    華    民    國    98    年    4     月    30    日
                          書記官  侯麗茹


司法院資訊處製作；財團法人民間司法改革基金會備份。
